【裁判字號】    97,交聲,128
【裁判日期】    970807
【裁判案由】    違反道路交通管理處罰條例聲明異議
【裁判全文】
臺灣雲林地方法院交通事件裁定         97年度交聲字第128號
移送機關即    交通部公路總局嘉義區監理所雲林監理站
原處分機關
異  議  人  丙○○
即受處分人
上列異議人即受處分人因違反道路交通管理處罰條例案件，對於
交通部公路總局嘉義區監理所雲林監理站97年6 月17日所為之處
分（原處分案號：雲監裁字第裁72-KAD028839號裁決書），聲明
異議，本院裁定如下：
    主  文
原處分撤銷。
丙○○不罰。
    理  由
一、聲明異議意旨略以：異議人即受處分人丙○○於民國97年4
    月25日晚上10時8 分許，駕駛車牌號碼6166-NW 號自用小客
    車，行經雲林縣斗南鎮○○○路（即雲157 號公路）與大埤
    路之交岔路口時，遭警以「駕車行經有燈光號誌管制之交岔
    路口闖紅燈」為由，而製單舉發，並由原處分機關依違反道
    路交通管理處罰條例第53條第1 項規定，裁處罰鍰新臺幣（
    下同）2,700 元，並依同條第63條規定，記違規點數3 點。
    惟該交岔路口之停止線距紅綠燈尚有一段距離，異議人當時
    在離該停止線前約1 個車身時，見該號誌由綠燈轉變為黃燈
    ，因恐緊急煞車將遭後方車輛追撞，故保持原時速通過黃燈
    ，異議人並無闖越紅燈情事，原處分機關未查，逕予裁決，
    異議人實難甘服，爰依法聲明異議等語。
二、按法院受理交通事件，準用刑事訴訟法之規定，道路交通管
    理處罰條例第89條前段定有明文。準此，刑事訴訟法就犯罪
    證據之相關規定，於性質上與行政秩序罰之交通違規裁罰本
    旨不相抵觸之範圍內，本院自仍得依法適用。又依刑事訴訟
    法第154 條第2 項規定，犯罪事實應依證據認定之，無證據
    不得認定犯罪事實；而認定犯罪事實所憑之證據，雖不以直
    接證據為限，間接證據亦包括在內，然而無論直接證據或間
    接證據，其為訴訟上之證明，須於通常一般之人均不致有所
    懷疑，而得確信其為真實之程度者，始得據為有罪之認定，
    倘其證明尚未達此一程度，而有合理之懷疑存在而無從使事
    實審法院得有罪之確信時，即應由法院為諭知被告無罪之判
    決（最高法院76年台上字第4986號判例參照）。此一原則，
    於法院審理行為人違反交通管理處罰條例案件時，亦當有其
    適用。
三、本件原處分機關認異議人涉有上開交通違規行為，僅憑雲林
    縣警察局舉發員警甲○○所開立之雲林縣警察局舉發違反道
    路交通管理事件通知單1 紙為據。然訊據異議人固不否認於
    前揭時間，確有駕駛車牌號碼6166-NW 號自用小客車，沿雲
    林縣斗南鎮○○○路由斗南往大埤方向行駛，並於行經該路
    與大埤路之交岔口時，遭警攔查之事實，惟堅詞否認有何闖
    越紅燈行為，並以前詞置辯。經查：
  (一)證人即本件舉發員警甲○○於本院證稱：當時我們在雲157
    號公路執行勤務，我們攔查的地點距異議人行向的紅綠燈係
    在目視可見範圍，因該處有燈光，故可清楚看見停止線，而
    停止線就位在該紅綠燈正下方等語，並當庭繪製停止線與該
    處燈光號誌之現場圖1 紙附卷；而依雲林縣警察局斗南分局
    斗南派出所陳報之現場照片所示，斗南鎮○○○路由斗南往
    大埤方向與大埤路之交岔路口之紅綠燈停止線非正位於該號
    誌下方，而與紅綠燈間尚隔一段距離；再對照警員乙○○依
    現場實際測量結果所繪製之現場圖，可知該紅綠燈與停止線
    相距約有1.7 公尺，顯見非如證人甲○○所述該停止線正位
    於紅綠燈下方。據此，因該處停止線與紅綠燈相距約有1.7
    公尺，衡情異議人通過二處之時間將產生秒差，則異議人辯
    稱其通過停止線時尚為黃燈乙節，尚非毫無所據，且較證人
    甲○○之證詞可採，堪信為真。
  (二)證人即本件舉發員警乙○○於本院固亦證稱：我在該路口取
    締過很多次交通違規事件，我確認當時異議人有闖越紅燈行
    為。然經本院質之如何認定異議人闖紅燈乙節，證人乙○○
    證稱：「該路口已是紅燈，異議人的車也已超過停止線了」
    ，復經本院詢問：「你站在該處攔停，可以看到停止線？」
    ，乙○○則證稱：「看不到」等語。綜此，證人乙○○在執
    勤取締地點既無法看見停止線位置，則其證稱異議人通過停
    止線時號誌已轉變為紅燈，尚難信憑。
四、綜上所述，本件舉發員警甲○○誤認停止線之位置，而依當
    時乙○○警員所在位置未能看見停止線，則其等證述有關異
    議人闖越紅燈之情景，均存有瑕疵，且異議人之辯詞又非完
    全無據，此外，本院查無其他積極證據足資證明異議人有何
    裁決書所指之違規情事。從而，本件聲明異議為有理由，本
    院自應將原處分撤銷，並諭知異議人不罰。
五、依道路交通案件處理辦法第20條，裁定如主文。
中    華    民    國    97    年    8     月    7     日
                  交通法庭    法  官  曾鴻文
以上正本證明與原本無異。
如不服本裁定，應於裁定送達後5 日內向本院提出抗告狀（須附
繕本）。
                              書記官  顏錦清
中    華    民    國    97    年    8     月    7     日


司法院資訊處製作；財團法人民間司法改革基金會備份。
